臺中高等行政法院判決
　　　　　　　　　　　　　　　　　　 94年度訴字第00136號
　　　　　　　　　　　　　　　.
原　　　告　甲○○
被　　　告　財政部臺灣省中區國稅局
代　表　人　乙○○
訴訟代理人　丁○○
　　　　　　戊○○
上列當事人間因綜合所得稅事件，原告不服財政部中華民國
94年3月2日台財訴字第09300402020號訴願決定，提起行政訴
訟。本院判決如下︰
　　主  文
訴願決定及原處分（即復查決定）均撤銷。
訴訟費用由被告負擔。
　　事  實
甲、事實概要：
緣原告90年度綜合所得稅結算申報，漏報其配偶徐慕驊取自新名
帥視聽歌唱城及名帥視聽歌唱城營利所得新臺幣（下同）2,227,
878元及118,266元，經被告機關竹南稽徵所歸課綜合所得總額3,
012,082元，補徵應納稅額455,635元，並經被告機關處罰鍰206,
600元。原告不服，申經復查未獲變更，提起訴願，亦遭駁回，
遂提起本件行政訴訟。
乙、兩造之聲明：
一、原告聲明求為判決：
（一）、訴願決定及原處分（復查決定）均撤銷。
（二）、訴訟費用由被告負擔。
二、被告聲明求為判決：
    駁回原告之訴。
丙、兩造之爭點：
一、原告起訴意旨及補充理由略以：
（一）查原告之配偶徐慕驊自88年至90年間均在故鄉擔任水電臨
      時性工作，未曾從事歌唱城事業，被告機關依據偽造文書
      之資料，作為原告未納入90年度綜合所得稅結算申報，處
      罰鍰告新台幣206,600元，實有可議。
（二）次查，本案原告之配偶業經向司法機關提出檢舉，此有法
      務部調查局桃園縣調查站93年7月19日園法字第093576059
      70號函可證，亦為被告所不爭之事實，至於調查之結果如
      何，原告配偶於93年10月7日向法務部調查局桃園調查站
      陳情，但迄未收受任何通知。本件偽造文書等案件，業已
      進入司法程序，於尚未經確定前，被告維持原處分，顯有
      不當，實有待確定判決後另為適法之處分。
（三）訴願決定理由中，敘及本件係「丙○○」於88年5月25日
      將葛蕾特視聽歌唱城轉讓與原告配偶徐慕驊，據原告配偶
      表示其未從事歌唱城行業，「丙○○」係何人伊並不認識
      。
（四）綜上所陳，被告未待司法判決之結果處罰原告，顯有不當
      。訴願決定維持原處分，認事用法均有可議，本件應待司
      法確定判決後，予以肯認方為適法等語。
二、被告答辯意旨略以：
（一）營利所得：
　１、按「個人之綜合所得總額，以其全年左列各類所得合併計
　　　算之：第 1類：營利所得．．．獨資資本主每年自其獨資
　　　經營事業所得之盈餘總額．．．皆屬之。．．．獨資資本
　　　主經營獨資事業所得之盈餘總額，應按核定之營利事業所
　　　得額計算之。」及「納稅義務人之配偶，及合於第17條規
　　　定得申報減除扶養親屬免稅額之受扶養親屬，有前條各類
　　　所得者，應由納稅義務人合併申報。」分別為所得稅法第
　　　14條第1項第1類及第15條所明定。
　２、本件原告90年度綜合所得稅結算申報，未列報其配偶徐慕
　　　驊取自新名帥視聽歌唱城及名帥視聽歌唱城營利所得計2,
      346,144元，經被告機關所屬竹南稽徵所核定綜合所得總
      額3,010,082元，補徵稅額455,635元。原告不服，主張其
      配偶從未參與經營新名帥視聽歌唱城，何來營利所得，請
      查明實際由何人經營並准予免徵系爭稅款等語。查該商號
      係於88年7月27日申請設立，負責人為徐慕驊，嗣於 90年
      10月27日申請停業，有該商號營業稅籍資料可稽，原告雖
      主張其配偶非負責人，惟未提示相關證明資料供核，原核
      定並無不合，復查後遂予維持，原告提起訴願，亦遭駁回
      。
　３、訴訟意旨略謂：原告復執前詞主張其配偶徐慕驊從未參與
　　　經營新名帥視聽歌唱城，該商號設立資料均屬偽造，已依
　　　法向法務部調查局檢舉在案，其並無系爭營利所得云云。
　４、查本件係丙○○於 88年5月25日將葛蕾特視聽歌唱城轉讓
　　　與原告配偶徐慕驊，同時改名為名帥視聽歌唱城並於同日
　　　為負責人及名稱變更之登記，另新名帥視聽歌唱城部分則
　　　係徐慕驊於 88年7月27日申請設立，此有營利事業統一發
　　　證設立變更登記申請書附卷可稽，雖嗣後停業，但並不影
　　　響該 2視聽歌唱城由徐慕驊經營之事實，依前揭所得稅法
　　　第14條第1項第1類規定，即應計算其營利所得。次查雖原
　　　告之配偶徐慕驊曾向法務部調查局桃園縣調查站檢舉新名
　　　帥視聽歌唱城及名帥視聽歌唱城係遭他人冒用名義設立，
　　　惟就徐慕驊是否確遭人冒名設立該 2視聽歌唱城，並未經
　　　確定判決予以肯認，復原告亦無法舉證證明其配偶徐慕驊
　　　非負責人，是被告機關依核定營利事業所得額計算原告配
　　　偶經營獨資事業所得之盈餘總額，並無違誤，所訴核不足
　　　採。
（二）罰鍰：
　１、按「納稅義務人應於每年 5月1日起至5月31日止，填具結
　　　算申報書，向該管稽徵機關，申報其上 1年度內構成綜合
　　　所得總額．．．之項目及數額，以及有關減免、扣除之事
　　　實，並應依其全年應納稅額減除．．．扣繳稅額及可扣抵
　　　稅額，計算其應納之結算稅額，於申報前自行繳納。」「
　　　納稅義務人已依本法規定辦理結算申報，但對依本法規定
　　　應申報課稅之所得額有漏報或短報情事者，處以所漏稅額
　　　兩倍以下之罰鍰。」為所得稅法第71條第1項前段及第110
　　　條第1項所明定。
　２、原告本年度綜合所得稅結算申報，漏報營利所得合計2,34
      6,144元，有非扣繳所得資料影本可稽，違章事證明確，
      被告按所漏稅額413,362元處0.5倍罰鍰 206,600元（計至
      百元止）。系爭營利所得既經維持已如前述，原處罰鍰並
      無違誤復查及訴願決定予以維持，原告不服併同本稅提起
      訴訟，經查本件漏報之事實已論述如前，原處罰鍰並無違
      誤。
（三）基上論結，原處分及所為復查及訴願決定並無違誤，請准
      如答辯之聲明判決等語。
　　理  由
一、本件被告係以原告90年度綜合所得稅結算申報，未列報其配
    偶徐慕驊取自新名帥視聽歌唱城及名帥視聽歌唱城營利所得
    計 2,346,144元，經被告機關所屬竹南稽徵所核定綜合所得
    總額3,010,082元，補徵稅額455,635元，並經被告機關按所
    漏稅額 413,362元處0.5倍之罰鍰計206,600元。原告不服，
    主張其配偶從未參與經營新名帥視聽歌唱城，何來營利所得
    ，請查明實際由何人經營並准予免徵系爭稅款等語，資為主
    張。
二、按「個人之綜合所得總額，以其全年左列各類所得合併計算
    之：第一類：營利所得．．．獨資資本主每年自其獨資經營
    事業所得之盈餘總額．．．皆屬之。．．．獨資資本：主經
    營獨資事業所得之盈餘總額，應按核定之營利事業所得額計
    算之。」及「納稅義務人之配偶，及合於第17條規定得申報
    減除扶養親屬免稅額之受扶養親屬，有前條各類所得者，應
    由納稅義務人合併申報。」、「納稅義務人應於每年5月1日
    起至 5月31日止，填具結算申報書，向該管稽徵機關，申報
    其上一年度內構成綜合所得總額．．．之項目及數額，以及
    有關減免、扣除之事實，並應依其全年應納稅額減除．．．
    扣繳稅額及可扣抵稅額，計算其應納之結算稅額，於申報前
    自行繳納。」「納稅義務人已依本法規定辦理結算申報，但
    對依本法規定應申報課稅之所得額有漏報或短報情事者，處
    以所漏稅額兩倍以下之罰鍰。」固分別為所得稅法第14條第
    1項第1類、第15條、第71條第1項前段及第 110條第1項所明
    定。惟按「當事人主張事實，須負舉證責任，倘其所提出之
    證據，不足為主張事實之證明，自不能認其主張之事實為真
    實。又行政官署對於人民有所處罰，必須確實證明其違法之
    事實。倘不能確實證明違法事實之存在，其處罰即不能認為
    合法。」，亦經改制前行政法院作成39年判字第2號判例。
三、經查，被告認原告之配偶徐慕驊有取自新名帥視聽歌唱城及
    名帥視聽歌唱城營利所得，係以丙○○於 88年5月25日將葛
    蕾特視聽歌唱城轉讓與原告配偶徐慕驊，同時改名為名帥視
    聽歌唱城，並於同日為負責人及名稱變更之登記，另新名帥
    視聽歌唱城部分，則係徐慕驊於 88年7月27日申請設立，認
    系爭年度原告之配偶徐慕驊有經營新名帥視聽歌唱城及名帥
    視聽歌唱城之營利所得。而被告為此一事實之認定，係依營
    利事業統一發證設立變更登記申請書為其論據，再依前揭所
    得稅法第14條第1項第1類規定，計算其營利所得，並依此認
    定原告於辦理結算申報時，對依所得稅法規定應申報課稅之
    所得額有漏報或短報情事，而予以補稅並課罰。
四、惟查，本件原告復查時，即主張其配偶徐慕驊從未參與經營
    新名帥視聽歌唱城，且於提出訴願時，並主張該商號設立資
    料均屬偽造，已依法向法務部調查局檢舉在案，其並無系爭
    營利所得等語，資為其配偶系爭年度無此部分所得之抗辯。
    原告此一主張，經本院向財政部臺灣省北區國稅局查詢結果
    ，該局以94年6月13日北局國稅監字第9406059號函復稱：「
    有關徐慕驊君主張遭人偽造申請為新名帥、西帥視聽歌唱城
    負責人乙案，查徐君已於 93年9月14日向法務部調查局桃園
    縣調查站檢舉在案。經本局與桃園縣調查站聯繫，該站於94
    年2月16日以園法字第09457601110號函將二公司實際負責人
    陳歲帥君以涉嫌偽造文書罪嫌移送桃園地檢署偵辦。」等語
    在案。則原告上開主張，既經法務部調查局桃園縣調查站經
    調查結果，已找到上開二視聽歌唱城之實際負責人，且認確
    涉偽造文書罪嫌，而移送桃園地檢署偵辦，足認原告所為之
    主張，尚非全無所據。被告復查決定對此，未予調查，僅依
    營利事業統一發證設立變更登記申請書等營業稅籍資料，認
    原告雖主張其配偶非負責人，惟未提示相關證明資料供核，
    即駁回原告復查之申請，自有認定事實，未詳為調查證據，
    致所據以認定事實之證據，尚不足以作為原告確有本件漏報
    其配偶所得之認定依據情事，被告本件所為認定事實，依前
    開判例之意旨，自屬速斷，而有認定事實之違法，訴願決定
    未予糾正，亦有未合。是本件原告之訴為有理由，應由本院
    將原處分即復查決定及訴願決定撤銷，由被告機關審酌原告
    本件之主張，就原告配偶徐慕驊於系爭年度是否因經營新名
    帥視聽歌唱城及名帥視聽歌唱城，而有營利所得，依證據予
    以認定，另為適法之處分。
據上論結，本件原告之訴為有理由，依行政訴訟法第195條第1項
前段、第98條第3項前段，判決如主文。
中　華　民　國       94　　年　　 8　　　月　　　3　　日
                  第三庭審判長法  官  沈  應  南
                              法  官　林  秋  華
                              法  官　許  武  峰
以上正本證明與原本無異。
如不服本判決，應於判決送達後20日內向本院提出上訴書狀，其
未表明上訴理由者，應於提起上訴後20日內向本院提出上訴理由
書（須依對造人數附具繕本）；如於本判決宣示或公告後送達前
提起上訴者，應於判決送達後20日內補提上訴理由書（須附繕本
）。未表明上訴理由者，逕以裁定駁回。
提起上訴應預繳送達用雙掛號郵票390元（34元及5元郵票各10份
）。
中　華　民　國       94　　年　　 8　　　月　　　3　　日
                              書記官  廖  倩  慧
